臺灣臺南地方法院刑事裁定　　　　　　　100年度聲判字第4號
聲　請　人　0000-0000　 年籍資料詳卷　　 
兼 前一 人　0000-0000A　年籍資料詳卷
法定代理人
代　理　人　蔡進欽律師
　　　　　　蘇正信律師
　　　　　　蔡弘琳律師
被　　　告　0000-0000B　年籍資料詳卷
上列聲請人因告訴被告妨害性自主案件，不服臺灣高等法院臺南
分院檢察署檢察長駁回再議之處分（100年度上聲議字第183號）
，聲請交付審判，本院裁定如下：
    主    文
聲請駁回。
    理    由
一、按告訴人不服上級法院檢察署檢察長或檢察總長認再議為無
    理由而駁回之處分者，得於接受處分書後10日內委任律師提
    出理由狀，向該管第一審法院聲請交付審判。法院認為交付
    審判之聲請不合法或無理由者，應駁回之。刑事訴訟法第25
    8條之1、第258條之3第2項前段，分別定有明文。
二、本件聲請人即告訴人0000-0000(下稱A女)及0000-0000A(下
    稱A母)於民國（以下同）98年4月13日以0000-0000B為被告
    ，以被告對A女強制性交為由，向臺灣臺南地方法院檢察署
    提出妨害性自主之告訴。其告訴意旨略以：被告係告訴人A
    女之父。被告自93年7 月間某日起至94年4月間某日止，在
    其臺南市○里區○○路住處房間內，藉故以對A女下體抹藥
    為由，於脫去A女之衣褲後，撫摸A女之下體，進而以手指進
    入A女之陰道內性侵得逞多次。嗣A女於98 年1月間，將上情
    告知A母，A母即將A女帶往「臺北遠東聯合診所」及「嘉義
    聖馬爾定醫院」、「嘉義署立醫院」檢查後，始知上情。因
    認被告涉有刑法第221條、第222條第1項之妨害性自主罪嫌
    云云。案經臺灣臺南地方法院檢察署檢察官以99年偵續一字
    第22號為不起訴處分後，告訴人聲請再議，經臺灣高等法院
    臺南分院檢察署以100年度上聲議字第183號駁回再議確定。
    告訴人不服前開駁回再議處分，於法定期間內聲起交付審判
    。
三、查聲請人告訴上開犯罪事實，經臺灣臺南地方法院檢察署檢
    察官偵查後，認被告罪嫌不足，於100年1月3日以99年偵續
    一字第22號處分書為不起訴處分後，聲請人不服，聲請再議
    ，亦經臺灣高等法院臺南分院檢察署檢察長於100年2月10日
    以100年度上聲議字第183號處分書認再議為無理由而駁回再
    議之聲請，聲請人於100年2月16日收受該處分書後，於100
    年2月25日委任律師向本院提出本件交付審判之聲請等情，
    業經本院調閱臺灣臺南地方法院檢察署99年偵續一字第22號
    偵查卷核閱屬實，並有交付審判聲請狀附卷可稽，是本件聲
    請於程序上已符合規定，先予敘明。
四、聲請交付審判意旨略以：
  (一)原不起訴處分書引用聖馬爾定醫院婦產科主任周謀材之證述
    ：「當時只看外陰部，並沒有查看A女處女膜有無破裂及陰
    道有無鬆弛；並沒有說A女的處女膜破了，或陰道有鬆弛，
    被長期性侵陰道發炎這些話，因為根本沒有查看A女的陰道
    ，有開診斷書，診斷是女陰部炎」。但查聖馬爾定醫院提出
    之病歷記載：98.3.6應診有PV exam(內診)；Pelvic Exami-
    nation(骨盆腔檢查)，證人周謀材之證述與病歷不符，原不
    起訴檢察官就此未對A女病歷詳加核對，即有調查未盡之處
    。
  (二)又聲請人A母每次開庭均曾聲請傳喚證人ooo即A女之姐作證
    ，且證人均已到庭，檢察官卻未加傳訊，亦未說明不加傳喚
    之理由，因A女被性侵之後曾對其姐陳述，其姐應知之甚詳
    ，原檢察官未加傳喚亦有未盡調查之能事。
  (三)再者，原不起訴處分以A女於一年級時遭性侵至三、四年級
    始告知其母，有違常情。但查A女遭被告性侵時尚與被告同
    住，自有所忌憚，何況當時年紀甚小，不敢開口向其母陳述
    ，而至三、四年級年紀稍長較懂人事再說出，實無任何違反
    常情之處。
  (四)因認臺灣臺南地法院檢察署偵查顯未完備，臺灣高等法院臺
    南分院檢察署駁回再議，認事用法亦有未當，因而聲請交付
    審判等語。
五、本件聲請人認被告涉犯刑法第221條之強制性交罪嫌，無非
    係以告訴人A女之指訴，為其主要之論據。惟查：
  (一)按刑事訴訟法第258條之1規定聲請人得向法院聲請交付審判
    ，係對於「檢察官不起訴或緩起訴裁量權」制衡之一種外部
    監督機制，法院僅就檢察官所為不起訴或緩起訴之處分是否
    正確加以審查，以防止檢察機關濫權，依此立法精神，同法
    第258條第3項規定法院審查聲請交付審判案件時「得為必要
    之調查」，其調查證據之範圍，自應以偵查中曾顯現之證據
    為限；而同法第260條對於不起訴處分已確定或緩起訴處分
    期滿未經撤銷者得再行起訴之規定，其立法理由說明該條所
    謂不起訴處分已確定者，包括「聲請法院交付審判復經駁回
    者」之情形在內，是前述「得為必要之調查」，其調查證據
    範圍，更應以偵查中曾顯現之證據為限，不得就聲請人新提
    出之證據再為調查，亦不得蒐集偵查卷以外之證據，否則，
    將與刑事訴訟法第260條之再行起訴規定混淆不清，亦將使
    法院僭越檢察官之職權，而有回復「糾問制度」之虞；且法
    院裁定交付審判，即如同檢察官提起公訴使案件進入審判程
    序，是法院裁定交付審判之前提，必須偵查卷內所存證據已
    符合刑事訴訟法第251條第1項規定「足認被告有犯罪嫌疑」
    而檢察官應提起公訴之情形，亦即該案件已經跨越起訴門檻
    ，否則，縱或法院對於檢察官所認定之基礎事實有不同之判
    斷，但如該案件仍須另行蒐證偵查始能判斷應否交付審判者
    ，因交付審判審查制度並無如同再議救濟制度得為發回原檢
    察官續行偵查之設計，法院仍應依同法第258條之3第2項前
    段之規定，以聲請無理由而裁定駁回。
  (二)次按「犯罪事實應依證據認定之，無證據不得認定犯罪事實
    。」，刑事訴訟法第154條第2項定有明文。查本件聲請人A
    女指稱被告涉犯強制性交罪，除聲請人A女之指訴外，別無
    其他證據足以證明被告有上開犯行。原不起訴檢察官業已查
    明如下：
    (1)本件於偵查中，檢察官業已就A女所指訴被告不法犯行，
      關於遭性侵害時之姿勢，先稱係坐著，後又改稱係躺著；
      而關於遭性侵害時點，先稱幾乎天天，時間不一定，後又
      改稱7、8點時，其前後所述不一，究以何項為真實？以及
      是否與事實相符？仍應調查其他證據以資審認。
    (2)另原不起訴檢察官亦以A女自警詢及偵查均供稱，其父對
      其性侵害之事，因怕姐姐擔心，所以沒有講，亦認為陰部
      搔癢是正常而未告知A母，認其所述情形有違常情。
    (3)末查，原不起訴檢察官對於A女歷次就診之紀錄，分別向
      醫療財團法人徐元智先生醫藥基金會遠東聯合診所、財團
      法人天主教聖馬爾定醫院、行政院衛生署嘉義醫院等醫療
      院所調閱A女之就診紀錄後，據上開就診紀錄認定，A女在
      98 年1月間初次就診時僅驗出有「外陰部發炎」之情況、
      98 年3月6日至聖馬爾定就診時，亦僅驗出「白色念珠菌
      感染」
      、又於98年4月6日至嘉義醫院就診時，經「外陰視診」亦
      未見有血液之分泌物，認與A女指稱被告用2隻手指一起插
      進伊尿尿的地方之情狀不符。又檢察官尚向文華婦產科診
      所查證，經證人張兆榮證稱，經伊對A女親自檢驗後，A女
      的處女膜完整，陰道也沒有鬆弛的跡象；又向聖馬爾定醫
      院查證結果，證人周謀材亦證稱，當時只看外陰部，並沒
      有查看A女處女膜有無破裂及陰道有無鬆弛；並沒有說A女
      的處女膜破了，或陰道有鬆弛，被長期性侵陰道發炎這些
      話，因為根本沒有查看A女的陰道，有開診斷書，診斷是
      女陰部炎。因認A母警詢之指訴與上揭事實不符。從而，
      原偵查檢察官以告訴人A女所指訴內容既非無瑕，難僅憑A
      女之片面指訴，即遽入被告於罪；復查無其他積極證據足
      認被告確有不法妨害性自主犯行，認被告之罪嫌不足，而
      予以不起訴處分。
    (4)原偵查檢察官已一一指出告訴人A女指訴前後不一，認不
      能僅憑告訴人A女之指訴認定被告犯罪尚須調查其他證據
      ；原檢察官又一一調閱A女相關就診紀錄，並分向關鍵醫
      師張兆榮、周謀材查證後，認定並無A女及A母指稱之處女
      膜破裂、陰道鬆弛現象，從而認定被告罪嫌不足，對被告
      為不起訴處分，其採證並無違反證據法則或論理法則之情
      事，認事用法亦無任何不當。
  (三)又告訴人不服原不起訴處分，向臺灣高等法院臺南分院檢察
    署提起再議，其請再議之理由，並經臺灣高等法院臺南分院
    檢察署一一指駁：
    (1)A女指訴既有先後不一，且不符常情，自難依其指訴而令
      被告負妨害性自主罪責，在原處分理由四之(一)、(二)論
      述甚詳，聲請再議由執此理由，做為被告有對聲請人A女
      為性侵害論據，自難認為有理；
    (2)文華婦產科醫師張兆榮之證述有關對A女檢查下體，其處
      女膜完整之檢驗過程與證人即社工吳翠蘭所述相符，足見
      張兆榮確實有對A女之處女膜是否完整、陰道有無鬆弛為
      檢查，因此再議意旨指摘，當時A女因害怕陰道內診而夾
      緊雙腿，致未完整診視，並非經檢查後認定處女膜完整及
      陰道並無鬆弛現象，原檢察官採信文華婦產科診所之檢驗
      ，自有未妥云云，即非可採。
    (3)證人周謀材結證：當時只看外陰部，並沒有查看A女處女
      膜有無破裂及陰道有無鬆弛；並沒有說A女的處女膜破了
      ，或陰道有鬆弛，被長期性侵陰道發炎這些話，與其當日
      之診療紀錄記載外陰炎、念珠球菌，並未記載A女處女膜
      破裂及陰道鬆弛之情形相符。因此，再議聲請意旨片面指
      陳證人周謀材之結證與聲請人A女之病歷記載不符，亦非
      可採；
    (4)本件全部偵查筆錄並未見有聲請人請求傳喚證人ooo即A女
      之姐為證之記載，且A女於偵訊中陳稱，因為怕姐姐擔心
      ，所以沒有跟姐姐講，則聲請人A女既未將被性侵害之事
      告訴其姐即證人ooo，證人ooo既不知情，實難認有傳喚之
      必要，亦不能因此即認為原檢察官有未盡調查之能事。
    (5)臺灣高等法院臺南分院檢察署對於聲請人提起再議之理由
      ，既已一一指駁，且其指駁均有所依據，亦難認其駁回聲
      請人再議聲請之處分有何違法或不當。
六、本件聲請人聲請交付審判，其所提出之理由，例如：證人周
    謀材之證述與病歷不符、未依聲請人之請求傳喚證人ooo即A
    女之姐作證等等，均與聲請人提起再議之理由相同，則上揭
    聲請理由既經臺灣高等法院臺南分院檢察署一一指駁，聲請
    人仍執前詞任加指摘聲請交付審判，即無理由。況且，證人
    周謀材究有無對A女實施內診，與證人周謀材有無告知A母，
    A 女之處女膜破裂與陰道鬆弛無關，證人周謀材已具結明確
    證稱，未曾告知過A母，A女之處女膜破裂與陰道鬆弛，聲請
    人猶指摘其證述與病歷記載不符，其指摘即非有理。況且，
    聲請人對被告提出本件妨害性自主告訴，即係主張證人周謀
    材告知A女之處女膜破裂與陰道鬆弛，是長期遭性侵害所造
    成，聲請人既無法提出證人周謀材確曾如此告知聲請人，而
    證人周謀材既經具結後證稱未曾告知聲請人上開有關A女之
    處女膜破裂與陰道鬆弛之話語，則聲請人據以提出本件刑事
    告訴之主要依據即不復存在：又關於是否傳喚證人ooo即A女
    之姐作證，A女於偵訊中既已供稱，因怕其姐擔心，故未將
    遭性侵害事告知其姐，顯見A女的姐姐ooo對於A女是否曾遭
    受性侵害乙節並不知情，即無傳喚之必要，因此原偵查檢察
    官未予傳喚，並無不當。從而，臺灣臺南地方法院檢察署檢
    察官對於聲請人所提出之強制性交之刑事告訴為不起訴處分
    ，臺灣高等法院臺南分院檢察署駁回聲請人之再議，其認事
    用法均無違法或不張處，相關證據之調查、取捨亦與論理法
    則及經驗法則無違，於法難認有何不當。聲請人仍執前詞任
    加指摘聲請交付審判，實無理由，應予駁回。
七、依刑事訴訟法第258條之3第2項前段，裁定如主文。
中    華    民    國   100    年    4     月    8     日
                  刑事第一庭  審判長法  官  夏金郎
                                    法  官  洪士傑
                                    法  官  鄭銘仁
以上正本證明與原本無異。
本件不得抗告。
                                    書記官  郭勝華
中    華    民    國   100    年    4     月    14    日